臺灣高等法院民事裁定
109年度抗字第1241號
抗  告  人  李江雪玉

上列抗告人與相對人謝東憲間請求履行契約事件，相對人聲請訴
訟救助，抗告人對於中華民國109年8月7日臺灣新北地方法院裁
定（109年度救字第167號），提起抗告，本院裁定如下：
    主  文
原裁定廢棄。
相對人在原法院之聲請駁回。
抗告費用由相對人負擔。
    理  由
一、按民事訴訟法第115條規定：「本節所定之各裁定，得為抗
    告。」所謂本節所定之各裁定即同法第1編第3章第3節所定
    關於訴訟救助之裁定，包括准予訴訟救助及駁回有關聲請之
    裁定（最高法院90年度台抗字第498號裁判意旨參照）。本
    件相對人起訴請求抗告人履行契約，並聲請訴訟救助，原法
    院就聲請部分准其所請，揆諸前開說明，抗告人自得提起抗
    告，合先敘明。
二、抗告意旨略以：相對人既自陳擔任臨時工，應有一定收入，
    且其名下不動產價值應逾原裁定按土地公告現值及房屋課稅
    現值所計算之新臺幣（下同）34萬3,999元，相對人猶能每
    年繳納房屋稅及地價稅，顯非窘於生活。相對人並未釋明其
    無資力，且其請求權業已罹於時效消滅，原裁定准其訴訟救
    助之聲請，尚有違誤。爰請求廢棄原裁定，並駁回相對人之
    聲請等語。　
三、按當事人因無資力支出訴訟費用而聲請訴訟救助者，關於無
    資力支出訴訟費用之事由，應提出可使法院信其主張為真實
    並能即時調查之證據，以釋明之，此觀民事訴訟法第109條
    第2項、第284條之規定自明。是法院調查聲請人是否無資力
    支出訴訟費用，專就聲請人提出之證據為之，如聲請人並未
    提出證據，或依其提出之證據，未能信其無資力支出訴訟費
    用之主張為真實，即應將其聲請駁回，無依職權調查之必要
    （最高法院109年度台抗字第262號裁判意旨參照）。所謂無
    資力支出訴訟費用，係指窘於生活，且缺乏經濟信用，並無
    籌措款項以支出訴訟費用之信用技能者而言（最高法院109
    年台抗字第769號裁判意旨參照）。查相對人聲請訴訟救助
    ，雖提出全國財產稅總歸戶財產查詢清單及108年度綜合所
    得稅各類所得資料清單為釋明（見救字卷第11、13頁）。相
    對人於108年度固無稅務所得申報紀錄，然其自陳擔任臨時
    工，上開所得清單係政府課稅資料，無從證明其窘於生活。
    另其名下尚有坐落桃園市平鎮區房地及臺北市內湖區土地，
    僅依土地公告現值及房屋課稅現值計算即達34萬3,999元，
    市值應遠高於此。是僅憑上開資料，尚不足釋明相對人窘於
    生活，且缺乏經濟信用，而無籌措款項以支出本件訴訟費用
    40萬8,000元之信用技能。其聲請訴訟救助，不應准許。原
    裁定准其所請，尚有未洽。抗告意旨指摘原裁定不當，求予
    廢棄，為有理由。爰由本院廢棄原裁定，改判如主文第2項
    所示。
四、據上論結，本件抗告為有理由，爰裁定如主文。　　
中　　華　　民　　國　　109 　年　　9 　　月　　 23　 日
                  民事第七庭    
                      審判長法  官  李昆霖
                            法  官  林翠華
                            法  官  王育珍
正本係照原本作成。
本裁定除以適用法規顯有錯誤為理由外，不得再抗告。如提起再
抗告，應於收受送達後10日內委任律師為代理人向本院提出再抗
告狀。並繳納再抗告費新臺幣１千元。
中　　華　　民　　國　　109 　年　　9 　　月　　23　　日

  　　　　　　　　　　　　　書記官  張郁琳